臺灣基隆地方法院民事裁定               100年度抗字第23號
抗  告  人  劉  益
相  對  人  張明堂
上列當事人間拍賣抵押物事件，抗告人對於民國100年6月1 日本
院民事庭司法事務官所為100年度司拍字第63 號裁定提起抗告，
本院第二審合議庭裁定如下：
    主  文
抗告駁回。
抗告程序費用新臺幣壹仟元由抗告人負擔。
    理  由
一、相對人在原審聲請意旨略以：抗告人於民國92年7月22 日向
    相對人借款新臺幣（下同）80 萬元，約定自訂立借據日起1
    年為屆期即93年7月21日償還，利息按每萬元每月以60 元計
    算，並以如附表所示之不動產（下稱系爭不動產）作為向相
    對人借款之擔保，並設定150 萬元之抵押權，且依法登記在
    案。嗣抗告人未依約清償，為此，聲請拍賣系爭不動產等語
    ，並提出他項權利證明書、本票、借據、土地登記第二類謄
    本等為證。
二、抗告意旨略以：抗告人並未積欠相對人任何借款債務，既未
    有任何債權債務關係存在，其從債務即本件抵押債權自不存
    在，為此提起抗告，請求廢棄原裁定，駁回相對人之聲請云
    云。
三、按聲請拍賣抵押物係屬非訟事件，此項聲請之裁定，及抗告
    法院之裁定，僅依非訟事件程序，就抵押權及其債權形式上
    之要件是否具備予以審查，並無確定實體上法律關係存否之
    效力；如債務人就債務之存否以及抵押權之設定有爭議時，
    應由債務人提起確認之訴，以資解決（參見最高法院59年臺
    抗字第387號及57年臺抗字第76 號判例要旨）。不得僅依抗
    告程序聲明其爭執，並據為廢棄准許拍賣抵押物裁定之理由
    （最高法院94年度臺抗字第270 號裁定意旨可參）。經查，
    本件原審依相對人所提上開證物為形式上審查，認為系爭抵
    押權登記之清償期業已屆滿而未受清償，裁定准許相對人拍
    賣抵押物之聲請，核無不合。本件抗告人雖以其並未積欠相
    對人任何借款債務為由，提起抗告，惟本件借款債務是否業
    已清償，已涉抵押物所擔保債權之實體爭執，依首揭法條規
    定及說明，非屬受理准許拍賣抵押物聲請之非訟法院所得審
    究。從而，抗告人提起本件抗告，請求廢棄原裁定，為無理
    由，自應予駁回。
四、據上論結，本件抗告為無理由，依非訟事件法第46條、第21
    條第2 項、第24條第1 項，民事訴訟法第495 條之1 第1 項
    、第449 條第1 項、第78條，裁定如主文。
中    華    民    國   100    年    7     月    11    日
                  民事庭審判長法  官  蔡聰明
                              法  官  周霙蘭
                              法  官  林淑鳳
以上正本證明與原本無異。
本裁定除以適用法規顯有錯誤為理由，並經本院許可外，不得再
抗告。如提起再抗告，應於收受後10日內委任律師為訴訟代理人
向本院提出再抗告狀，並繳納再抗告費新臺幣1,000元。
中    華    民    國   100    年    7     月    11    日
                              書記官  王鵬勝